臺灣高等法院民事裁定　九十一年度家抗更(一)字第二號
　　　抗　告　人　財政部國有財產局台灣北區辦事處
　　　法定代理人　高志達
　　　　　　　　　　　　　　　.
右抗告人因與相對人甲○○間選任遺產管理人事件，對於中華民國九十年七月十三日
臺灣士林地方法院九十年管字第二一號裁定提起抗告，本院裁定如左：
      主    文
抗告駁回。
抗告程序費用由抗告人負擔。
      理    由
一、本件相對人於原法院聲請意旨略以：被繼承人陳博文於民國（下同）八十九年二
    月二十日死亡，生前滯欠相對人債務，相對人因而聲請臺灣宜蘭地方法院拍賣抵
    押物，經該院以八十九年度執字第一一九三號民事執行事件受理在案，惟陳博文
    之繼承人均拋棄繼承，無法依民法一千一百七十七條規定選定遺產管理人，爰依
    法聲請選任陳博文之遺產管理人等語，原法院則准其聲請，指定抗告人為遺產管
    理人。
二、抗告意旨則謂：被繼承人陳博文恐尚有陳阿乾以外其他繼承人，相對人未據實查
    報，另陳博文死亡時住所設於台北市士林區，陳阿乾竟向台灣宜蘭地方法院拋棄
    繼承，效力恐有爭議，且本件是由陳博文之債權人聲請指定遺產管理人，依經驗
    法則，陳博文顯有遺債大於遺產之情形，應避免選任抗告人為管理人，免使國庫
    遭受權利，陳阿乾雖已拋棄繼承，惟對於陳博文親屬關係及債權、債務情形，必
    較抗告人明暸，故由其擔任遺產管理人最為適宜。
三、按拋棄繼承原為繼承人一方為意思表示，即告成立之單方行為，惟為日後便於查
    考起見，由受理法院就此種事件作形式上之審查，當事人拋棄繼承之表示符合規
    定者，法院即准予備查，如拋棄繼承業已逾期，不符合規定者，法院應以裁定駁
    回。又依非訟事件法第七十七條之一規定：拋棄繼承事件，由繼承開始時，被繼
    承人住所地之法院管轄，此係考量住所地法院得因地利之便，易於進行調查。本
    件被繼承人陳博文原住台北市○○區○○里○○○道○段一二巷臨三九之三號，
    八十九年二月二十日死亡，翌日（二十一日）始為辦理遷入宜蘭縣壯圍鄉○○路
    二六號登記，有戶籍登記簿謄本可證（見士林地院九十年度管字第二一號卷第一
    ０頁），經本院函查宜蘭縣壯圍鄉戶政事務所，陳博文戶籍是於八十九年二月二
    十一日由陳阿乾先申辦遷入登記，再辦理死亡登記，有該所回函附本審卷足憑。
    故陳博文於八十九年二月二十日死亡時，仍設籍於台北市士林區，繼承人為拋棄
    繼承時，依上開規定，本應向繼承開始時，被繼承人住所地法院即台灣士林地方
    法院為之，然因本件嗣又向宜蘭縣壯圍鄉戶政事務所先申辦陳博文遷入登記，再
    辦理死亡登記，致現存繼承人即陳博文之兄弟姊妹陳金爐、陳土地、陳阿乾、黃
    陳阿鳳及陳素雲以書面向台灣宜蘭地方法院拋棄繼承，並經該法院通知准予備查
    ，則其等拋棄表示，既經台灣宜蘭地方法院審查並無不合，應認已生拋棄效力，
    以維護其等權益。
四、其次，繼承開始時，繼承人之有無不明，而無親屬會議或親屬會議未於一個月內
    選定遺產管理人者，利害關係人得聲請法院選任遺產管理人，並由法院依公示催
    告程序，定六個月以上之期限，公告繼承人，命其於期限內承認繼承，民法第一
    千一百七十八條第二項定有明文。又先順序繼承人均拋棄其繼承權時，由次順序
    之繼承人繼承。其次順序繼承人有無不明或第四順序之繼承人均拋棄其繼承權者
    ，準用關於無人承認繼承之規定，為同法一千一百七十六條第六項所明定。本件
    被繼承人陳博文未婚，亦無直系血親卑親屬，其第二順位繼承人即父母均亡，第
    三順位繼承人除部分已歿外，其餘五人亦均聲請拋棄繼承，且經法院准予備查等
    情，有上開拋棄繼承權案卷可查，原法院參酌相對人已提出臺灣宜蘭地方法院民
    事執行處通知、陳博文除戶戶籍謄本、臺灣宜蘭地方法院民事庭函，認陳博文之
    繼承人有無不明，乃選任抗告人為遺產管理人，並依法為承認繼承之公示催告，
    ，並無不合。
五、抗告人雖以前詞主張不宜由其擔任管理人，惟民法第一千一百八十五條規定，無
    人承認繼承之遺產，於清償債權並交付遺贈物後，如有賸餘，應歸屬國庫。且財
    政部國有財產局為代管無人承認繼承之遺產，並制定有「代管無人承認繼承遺產
    作業要點」，是代管無人承認繼承之遺產，係屬抗告人依法應執行之事務至明。
    而被繼承人之遺產，於遺產管理人完成清償債權並交付遺贈物等清算程序前，是
    否全無賸餘，無從知悉，何況本件被繼承人陳博文之繼承人既已拋棄繼承，如再
    選任其親屬任遺產管理人，難期其善盡管理人之職務。是抗告人之主張，委無足
    取。抗告意旨指摘原裁定不當，求為廢棄，為無理由，應予駁回，裁定如主文。
中　　　華　　　民　　　國　　九十一　　年　　　五　　　月　　　六　　　日
                              民事第七庭
                          　　　　審判長法　官　張　耀　彩
                          　　　　　　　法　官　王　仁　貴
                          　　　　　　　法　官　陳　玉　完
右正本係照原本作成。
不得再抗告。
中　　　華　　　民　　　國　　九十一　　年　　　五　　　月　　　九　　　日
　　　　　　　　　　　　　　　　        書記官　徐　惠　莉
